【裁判字號】    99,訴,195
【裁判日期】    991229
【裁判案由】    妨害性自主
【裁判全文】
臺灣臺東地方法院刑事判決              99年度訴字第195 號
公  訴  人  臺灣臺東地方法院檢察署檢察官
被      告  0000-0000A（真實姓名、年籍資料詳卷）
指定辯護人  本院公設辯護人丁經岳  
上列被告因妨害性自主案件，經檢察官提起公訴（99年度偵緝字
第105 號），本院判決如下：
    主  文                                              
0000-0000A對於未滿十四歲之女子為性交，共貳罪，各處有期徒
刑參年肆月；應執行有期徒刑肆年貳月。
    犯罪事實
一、代號0000-0000A 號（真實姓名、年籍資料詳卷，下稱甲男）
    為代號0000-0000 號（真實姓名、年籍資料詳卷，下稱乙女
    ）之婚生父親，2 人間具有家庭暴力防治法第3 條第3 款所
    定之家庭成員關係。詎甲男明知乙女為未滿14歲之女子，且
    係因親屬關係而受自己監督、照護之人，竟為滿足性慾，酒
    後利用權勢為下列行為：
（一）基於對於未滿14歲之女子為性交之犯意，於民國98年9 月
      1 日22時30分許，在甲男與乙女共同住處（地址詳卷）之
      房間內，不違反乙女之意願，以手指撫摸乙女陰部後再插
      入陰道之方式，而為性交；嗣因乙女感覺疼痛表示反對後
      ，甲男即行停止，復接續上開犯意，不違反乙女之意願，
      改由乙女以嘴含其陰莖（或稱為「口交」，下同）之方式
      ，而為性交。
（二）又基於對於未滿14歲之女子為性交之犯意，於99年2 月19
      日21時30分許，在上開房間內，不違反乙女之意願，接續
      以手指撫摸乙女陰部後再插入陰道及由乙女以嘴含其陰莖
      之方式，而為性交。
二、案經臺東縣警察局移送臺灣臺東地方法院檢察署檢察官偵查
    起訴。
    理  由
壹、程序方面
一、按被告以外之人於偵查中向檢察官所為之陳述，除顯有不可
    信之情況者外，得為證據，刑事訴訟法第159 條之1 第2 項
    定有明文。查證人即被害人乙女在檢察官面前所為之陳述，
    自筆錄內容觀之，並無不正取供之情事，而無顯不可信之情
    況，依上開規定，自有證據能力。
二、按被告以外之人於檢察事務官、司法警察官或司法警察調查
    中所為之陳述，與審判中不符時，其先前之陳述具有較可信
    之特別情況，且為證明犯罪事實存否所必要者，得為證據；
    又被害人於審判中有下列情形之一，其於檢察事務官、司法
    警察官或司法警察調查中所為之陳述，經證明具有可信之特
    別情況，且為證明犯罪事實之存否所必要者，得為證據：到
    庭後因身心壓力於訊問或詰問時無法為完全之陳述或拒絕陳
    述者，刑事訴訟法第159 條之2 ，性侵害犯罪防制法第17條
    第2 款分別定有明文。此項規定，必符合被告以外之人於檢
    察事務官、司法警察官、司法警察調查中所為之陳述，「與
    審判中不符」，或到庭後因身心壓力於訊問或詰問時無法為
    完全之陳述或拒絕陳述者，且其先前之陳述，具備「可信性
    」及「必要性」二要件，始例外得適用上開規定，認其先前
    所為之陳述，為有證據能力。而所謂「與審判中不符」，係
    指該陳述之主要待證事實部分，自身前後之供述有所不符，
    導致應為相異之認定，此並包括先前之陳述詳盡，於後簡略
    ，甚至改稱忘記、不知道或有正當理由而拒絕陳述（如經許
    可之拒絕證言）等實質內容已有不符者在內；所謂「可信性
    」要件，則指其陳述與審判中之陳述為比較，就陳述時之外
    部狀況予以觀察，先前之陳述係在有其可信為真實之特別情
    況下所為者而言。至所謂「必要性」要件，乃指就具體個案
    案情及相關證據予以判斷，其主要待證事實之存在或不存在
    ，已無從再從同一供述者取得與先前相同之陳述內容，縱以
    其他證據替代，亦無由達到同一目的之情形。查證人乙女於
    警詢時，在警員耐心詢問下，對本案情節已為完整且明確之
    證述，而於本院審理時，係依法拒絕證言；本院考量其於警
    詢時較案發時間較近，記憶較為鮮明，且因被告不在場，詢
    問氣氛又較緩和之情況下，已為完整且連續之證述，顯然具
    有較可信之特別情況，且難以其他證據取代被害人之證述，
    故應有證據能力。
三、按被告以外之人於審判外之陳述，雖不符刑事訴訟法第159
    條之1 至第159 條之4 之規定，而經當事人於審判程序同意
    作為證據，法院審酌該言詞陳述或書面陳述作成時之情況，
    認為適當者，亦得為證據。當事人、代理人或辯護人於法院
    調查證據時，知有同法第159 條第1 項不得為證據之情形，
    而未於言詞辯論終結前聲明異議者，視為有前項之同意，同
    法第159 條之5 定有明文。上開條文之立法意旨在於傳聞證
    據未經當事人之反對詰問予以核實前，原則上先予排除，惟
    若當事人已放棄其對質、詰問權，並於審判程序中表明同意
    該等傳聞證據可作為證據，或於言詞辯論終結前未聲明異議
    ，基於尊重當事人對傳聞證據之處分權，且證據資料愈豐富
    ，愈有助於真實發見之理念，並強化言詞辯論主義，使訴訟
    程序得以順暢進行，上開傳聞證據亦均具有證據能力。經查
    ，本件理由欄所引用之其他具有傳聞性質之證據資料，被告
    及指定辯護人或於本院準備程序時表示同意做為證據使用，
    或未於言詞辯論終結前聲明異議，本院復查無違法不當取證
    或其他瑕疵，因認以之作為證據均屬適當，揆諸前揭規定與
    說明，均具有證據能力。
貳、實體方面
一、犯罪事實之認定
    訊據被告甲男固不否認有於上揭時、地，均有以手指撫摸乙
    女陰部，並由乙女以嘴含其陰莖等事實，惟辯稱：伊沒有利
    用權勢也沒有用手指插入乙女陰道云云；指定辯護人則以：
    被告沒有用手指插入乙女陰道之詞為被告辯護。經查：
（一）被告甲男為乙女之婚生父親，且被告明知乙女為未滿14歲
      之女子，又因親屬關係而受自己監督、照護，竟為滿足性
      慾，分別於98年9 月1 日22時30分許、99年2 月19日21時
      30分許，均在甲男與乙女共同住處之房間內，酒後均不違
      反乙女之意願，以手指撫摸乙女陰部後，再由乙女以嘴含
      其陰莖等事實，為被告所不爭執，核與證人乙女於警詢、
      偵訊時、證人代號0000-0000B、0000-0000C、0000-0000D
      （真實姓名、年籍資料均詳卷）於警詢時之證述相符，復
      有刑案現場平面圖1 紙、乙女手繪現場圖1 張（被告房間
      ）、刑案現場照片16張等附卷可佐，應可信為真實。
（二）證人乙女於警詢時證稱：於98年9 月1 日21時許，伊到被
      告的房間去睡覺，之後被告進來，伊怕被告要伊按摩腳，
      伊就故意跑出去喝水；約至22時30分許，伊就進去房間睡
      覺，被告的手就伸到伊的內褲內亂摸尿尿的地方後，再用
      手指頭插入，伊尿尿的地方會痛，時間大概20秒，被告的
      手就抽出來，並叫伊不可以告訴別人。於99年2 月19日21
      時30分許，伊睡在被告房間，還沒睡著時，被告用手伸進
      伊內褲後亂摸尿尿的地方後，再用手指插入。被告用手指
      頭插入伊陰道時，大該有一節手指頭深，沒有來回抽動，
      伊每次都會痛等語。又於偵訊時證稱：（問：被告是否以
      手指頭插入？）（點頭）；（問：是否不希望被告繼續以
      手指插入才說不要？）（點頭）；（問：第2 次是否沒有
      說不要？）（點頭）等情明確。參以乙女之處女膜6 點鐘
      方向有舊裂痕之事實，有臺東基督教醫院所出具之乙女受
      理疑似性侵害事件驗傷診斷書1 份在卷可考，復衡以乙女
      年紀甚幼，生活單純，若非親自經歷，應無從虛構本案情
      節等情，足認證人乙女上開證述，應可採信。況被告於警
      詢時亦自承：他有用手指頭插入乙女的陰道，是用左手的
      食指，大約半節手指頭等語；復於偵訊時陳稱：第一次他
      只有將手指插入被害人生殖器一點點，被害人喊痛並說不
      要，他就把手指頭伸出來，改由乙女為其口交等語；第二
      次他把手指頭插入乙女陰道內，大約1 節指頭，後來她幫
      他口交等語（參見臺灣臺東地方法院檢察署99年度偵緝字
      105 號偵查卷第15頁至第16頁）無誤。從而，被告2 次均
      有以手指撫摸乙女陰部後插入陰道，再由乙女以嘴含其陰
      莖等事實，洵可認定。
（三）證人乙女於警詢時證稱：第一次遭被告性侵時，伊沒有做
      反抗的動作；被告也沒有打、罵或恐嚇伊，只要伊不要跟
      別人說。於偵查中證稱：（問：是否因為被告是父親，妳
      不敢違抗他，所以才做口交？）（點頭）；（問：第2 次
      是否因為怕被告打罵，所以才沒說不要？）（點頭）。足
      認被告並未使用強暴、脅迫或違反乙女意願之方法；乙女
      則係因為被告為她的婚生父親，又受被告監督、照護，面
      對居於上位且強勢之被告時，承受較難抗拒之壓力，始與
      被告性交；而被告為有社會經驗之成年人，與乙女又長期
      生活，對於彼此之上下、尊卑關係應知之甚詳，卻仍故意
      與乙女為紊亂人倫之性交行為，顯係利用其身為婚生父親
      之權勢無訛。
（四）綜上所述，被告所辯無非事後卸責之詞，指定辯護人為被
      告所辯護亦難憑採。本案事證明確，被告犯行堪可認定，
      應均依法論科。
二、論罪科刑
（一）按稱性交者，謂非基於正當目的所為之下列性侵入行為：
      一、以性器進入他人之性器、肛門或口腔，或使之接合之
      行為。二、以性器以外之其他身體部位或器物進入他人之
      性器、肛門，或使之接合之行為，刑法第10條第5 款定有
      明文；而猥褻則指性交以外足以興奮或滿足性慾之一切色
      情行為而言。查乙女係89年出生，有真實姓名對照表1 份
      在卷可憑，被告利用權勢，不違反乙女之意願，而以手撫
      摸乙女陰部後再以手指插入陰道及由乙女為其口交等事實
      ，業經認定如前，是核被告所為，均係犯刑法第227 條第
      1 項之對於未滿14歲之女子為性交罪。其以手指撫摸乙女
      陰部之猥褻犯行，應為手指插入陰道之性交行為所吸收，
      不另論罪。又同法第228 條第1 項之利用權勢性交罪雖係
      獨立之性侵害犯罪類型，但如被害人係未滿14歲之人時，
      即應依吸收關係（重行為吸收輕行為），直接課以對於未
      滿14歲女子為性侵害罪責，不另論以同法第228 條第1 項
      之利用權勢性交罪（最高法院99年度台上字第4367號判決
      意旨參照）。被告就犯罪事實一（一）、（二）各以手指
      插入乙女陰道及由乙女以嘴含其陰莖，均係在密切接近之
      時間、同一地點為之，侵害同一法益，應為接續犯，而為
      包括之一罪（最高法院86年臺上字第3295號判例意旨參照
      ）。
（二）公訴人就被告犯罪事實一（一）所為，固認係涉犯刑法第
      222 條第1 項第2 款之加重強制性交罪嫌，惟查：
  １、按刑法第222 條第1 項第2 款之對於未滿14歲之男女強制
      性交罪，以強暴、脅迫、恐嚇、催眠術或其他違反其意願
      之方法而為性交行為，為其成立要件，行為人所實行之強
      暴、脅迫、恐嚇、催眠術或其他強制方法，雖不以至使被
      害人不能抗拒，亦即完全壓抑被害人之性自主決定權為必
      要，然仍須使被害人之意思自由受到妨害，始屬相當，而
      行為人有無以施用強暴、脅迫、恐嚇、催眠術或其他違反
      其意願之方法，乃構成要件事實，自應經嚴格之證明，並
      於事實欄詳細認定記載，始足為適用法律之依據。所謂「
      強暴」，係指逞強施暴，使他人無以抗拒，以有形力或其
      他行為，造成被害人一種心理或生理上被強制之狀態，而
      足致妨礙被害人之意思決定自由與依其意思決定而行動之
      自由；所謂「脅迫」，係指以言語或舉動，顯示加害他人
      之意思，或以加害他人之意思通知他人，使其產生畏懼；
      又所謂「其他違反其意願之方法」，係指該條所列舉之強
      暴、脅迫、恐嚇、催眠術以外，其他一切違反被害人意願
      之「方法」，妨害被害人之意思自由者而言，並不包含對
      被害人為性交行為之本身在內，至若利用未滿14歲男女懵
      懂不解人事，可以聽任擺佈之機會對之為性交，實際上並
      未實行強暴、脅迫、恐嚇、催眠術或其他強制方法，壓抑
      被害人之意思自由者，即與對未滿14歲之男女強制性交罪
      之構成要件不合，僅能論以同法第227 條第1 項對於未滿
      14歲之男女為性交罪（最高法院99年度台上字第1390號、
      第2242號、第2490號、第2948號判決意旨參照）。查證人
      乙女於警詢時已明確證稱：伊沒有反抗，被告也沒有打、
      罵或恐嚇伊等語明確，足認被告並無強制性交乙女之事實
      。
  ２、按刑法第222 條第1 項第2 款之對於未滿14歲之男女強制
      性交罪之成立，須以強暴、脅迫、恐嚇、催眠術或其他違
      反其意願之方法而為性交行為，而上開強暴、脅迫、恐嚇
      、催眠術或其他違反其意願之方法，與性交行為，邏輯上
      具有同時或前後關係，亦即須先行使用強暴、脅迫、恐嚇
      、催眠術或其他違反其意願之方法後為性交，或二者同時
      為之，始該當上開法律規定；反之，若男女於合意性交完
      成後，一方才使用上開不法手段，或一方於性交過程中表
      達反對之意，而他方即行停止時，均非強制性交，否則男
      女於合意性交完成後或於性交過程中，尚須時刻防範對方
      改變心意，蓋對方一旦表達不要之言語或動作，不論性交
      已完成多久，或性交過程是否即刻停止，均會將先前之合
      意性交質變為強制性交，此不僅為一般人民所難接受，更
      使強制性交罪喪失行為規範功能，而淪為報復之工具，顯
      非立法目的。尤其，一人是否成立強制性交罪，並非取決
      於自己之認知及意欲，而係完全繫諸於對方之意志，更係
      完全顛覆刑法理論，而與現代刑法有所扞格。經查，被告
      已自承：他只有將手指插入被害人陰道一點點，被害人喊
      痛並說不要，他就把手指頭伸出來之語，核與證人乙女於
      偵訊時表示：（問：是否不希望被告「繼續」以手指插入
      才說不要？）（點頭）之情相符，足證被告上開所言屬實
      。證人乙女既未證稱被告以手指插入她的陰道前，伊有以
      動作或言語表達反對意思之語，而被告以手指插入乙女的
      陰道後，知悉乙女表達不要之意時，又即刻將手指伸出而
      停止性交，揆諸上開說明，自難認定被告有強制性交之犯
      行。
  ３、從而，檢察官就此部分應有誤會，惟因社會基本事實相同
      ，爰依法變更檢察官所引應適用之法條。
（三）按家庭暴力防治法所稱家庭暴力，係指家庭成員間實施身
      體或精神上不法侵害之行為；所稱家庭暴力罪，係指家庭
      成員間故意實施家庭暴力行為而成立其他法律所規定之犯
      罪，家庭暴力防治法第2 條第1 款、第2 款分別定有明文。
      本案被告對家庭成員乙女犯上揭之罪，係屬於對家庭成員
      間實施身體上不法侵害之行為，自該當家庭暴力防治法所
      稱之家庭暴力罪，惟因家庭暴力防治法對於家庭暴力罪並
      無科處刑罰之規定，是僅依上開刑法罪名之規定予以論罪
      科刑。
（四）被告所犯上開2 罪，犯意各別、行為互異，應予分論併罰
      。 
（五）爰審酌被告前已有妨害性自主之論罪科刑紀錄（臺灣高等
      法院被告前案紀錄表1 份附卷可稽），素行不佳，本件於
      酒後竟對自己之婚生女兒性侵害2 次，不僅嚴重敗壞家庭
      倫常及社會善良風俗，更對被害人身心造成相當之創傷，
      亦顯示其無法控制自己色慾之主觀惡性；兼衡其智識程度
      （國小畢業）、犯罪動機及目的（滿足性慾）、犯罪方法
      、家庭狀況、現在無業、身體狀況不佳（診斷證明書及殘
      障手冊影本各1 份在卷可查）、犯後坦承部分犯行尚有悔
      意之態度、被害人當庭表示願意原諒被告，以及檢察官求
      刑過重等一切情狀，分別量處如主文所示之刑，併定其應
      執行之刑。
（六）至於辯護人雖以被告酒後失慮，並未實施強暴或脅迫方法
      、身體狀況不佳、深感悔意、被害人亦願意原諒被告等情
      ，認有可憫恕之處，為被告請求本院依刑法第59條酌減其
      刑等語。惟查：被告前因趁機性交罪，經臺灣高等法院花
      蓮分院以91年度上訴字第175 號判決論罪科刑並給予緩刑
      宣告確定，有上開判決書及前案紀錄表各1 份在卷可參，
      詎其竟不知把握新生機會，於緩刑期滿後再犯同一性質之
      罪，顯見其守法意識及控制性慾之能力仍屬薄弱；尤以被
      告於本案乃對其婚生女兒性交，更不見容於社會；又其2
      次性交間隔逾5 月之久，顯非一時失慮所為，犯後亦未完
      全坦承犯行。是本院綜論其犯罪情節及所生危害程度，難
      認其犯罪情狀有顯可憫恕之處，而可予以酌減其刑，併此
      敘明。
據上論斷，依刑事訴訟法第299 條第1 項前段、第300 條，刑法
第227 條第1 項、第51條第5 款，判決如主文。
本案經檢察官何昌翰到庭執行職務。
中    華    民    國    99    年    12    月    29    日
                  刑事第三庭  審判長法  官  范乃中
                                    法  官  林拔群
                                    法  官  李俊彬
以上正本證明與原本無異。
如不服本判決應於收受送達後10日內向本院提出上訴書狀，並應
敘述具體理由；其未敘述上訴理由者，應於上訴期間屆滿後20日
內向本院補提理由書（均須按他造當事人之人數附繕本）。「切
勿逕送上級法院」。告訴人或被害人對於本判決如有不服，請書
具不服之理由狀，請求檢察官上訴者，其上訴期間之計算係以檢
察官收受判決正本之日期為準。
                                    書記官  陳昭穎
中    華    民    國    99    年    12    月    29    日
附錄論罪科刑法條
刑法第227條第1 項
對於未滿14歲之男女為性交者，處3 年以上10年以下有期徒刑。

司法院資訊處製作；財團法人民間司法改革基金會備份。
